【裁判字號】    98,訴,868
【裁判日期】    980615
【裁判案由】    違反毒品危害防制條例
【裁判全文】
臺灣彰化地方法院刑事判決               98年度訴字第868號
公  訴  人  臺灣彰化地方法院檢察署檢察官
被      告  甲○○
                      號
上列被告因違反毒品危害防制條例案件，經檢察官提起公訴（98
年度毒偵字第973號），本院逕以簡式審判程序判決如下：
    主  文
甲○○施用第一級毒品，累犯，處有期徒刑柒月。
    犯 罪 事 實
一、甲○○前於民國96年間，因竊盜案件，經本院以96年度易字
    第974號判決判處有期徒刑3月、2月、2月確定，嗣經減刑為
    有期徒刑1月15日、1月、1月，並經定應執行有期徒刑3月確
    定（第1案）；又於同年4月間，因施用第一、二級毒品案件
    ，經臺灣臺中地方法院分別以96年度訴字第1772號判決判處
    有期徒刑9月確定（第2案），及以96年度易字第3467號判決
    判判處有期徒刑6月，經減刑為有期徒刑3月確定（第3案）
    ；再於同年間因竊盜案件，經臺灣臺中地方院以96年度中簡
    字第1696號判決判處有期徒刑6 月，經減刑為有期徒刑3 月
    確定（第4 案）。上開分別確定之數罪（第1 、2 、3 、4
    案），復經臺灣臺中地方法院以97年度聲字第2256號裁定合
    併定其應執行刑有期徒刑1 年4 月確定，入監執行後，甫於
    97年8 月19日縮刑期滿執行完畢。另其曾於90年間，因施用
    毒品案件，經本院以90年度毒聲字第1362號裁定令入戒治處
    所施以強制戒治，經抗告後，臺灣高等法院臺中分院以90年
    度毒抗字第361 號裁定駁回抗告而告確定，嗣後因戒治成效
    經評定為合格，而無繼續戒治之必要，經本院以91年度毒聲
    字第534 號裁定停止戒治，所餘戒治期間付保護管束，於91
    年3 月14日出所，至91年8 月19日保護管束期滿未經撤銷，
    視為強戒治執行完畢。其復於前揭強制戒治執行完畢釋放後
    5 年內之96年4 月間，再因施用第一、二級毒品案件，經臺
    灣臺中地方法院分別以96年度訴字第1772號、96年度易字第
    3467號論罪科刑確定後，仍未戒除毒癮，復基於施用第一級
    毒品海洛因之犯意，於98年2 月23日下午2 時許，在彰化縣
    田中鎮不詳地點之工作場所，以將海洛因摻水置入其所有之
    針筒內，再注射於其手臂血管之方式（該針筒業已丟棄），
    施用第一級毒品海洛因1 次。嗣於98年2 月25日，經警持臺
    灣彰化地方法院檢察署檢察官核發之強制到場採尿許可書，
    強制甲○○到場採尿，送驗後，呈嗎啡陽性反應，始查知上
    情。
二、案經彰化縣警察局北斗分局報告臺灣彰化地方法院檢察署檢
    察官偵查起訴。
    理  由
一、被告甲○○於本院準備程序中，就上揭犯罪事實均為有罪之
    陳述，且所犯係死刑、無期徒刑、最輕本刑為3 年以上有期
    徒刑以外之罪，經本院合議庭依刑事訴訟法第273 條之1 第
    1 項之規定，裁定由受命法官1 人獨任進行簡式審判程序，
    先予敘明。
二、按毒品危害防制條例於92年7 月9 日修正公布，自93年1 月
    9 日施行，其中第20條、第23條將施用毒品之刑事處遇程序
    ，區分為「初犯」及「5 年內再犯」、「5 年後再犯」。依
    其立法理由之說明：「初犯」，經觀察勒戒或強制戒治後，
    應為不起訴處分或不付審理之裁定；經觀察勒戒或強制戒治
    執行完畢釋放後，「5 年內再犯」者，因其再犯率甚高，原
    實施之觀察勒戒及強制戒治既已無法收其實效，爰依法追訴
    或裁定交付審理。至於經觀察勒戒或強制戒治執行完畢釋放
    後，「5 年後再犯」者，前所實施之觀察勒戒或強制戒治已
    足以遮斷其施用毒品之毒癮，為期自新及協助其斷除毒癮，
    仍適用「初犯」規定，先經觀察勒戒或強制戒治之程序。從
    而依修正後之規定，僅限於「初犯」及「5 年後再犯」二種
    情形，始應先經觀察勒戒或強制戒治程序。倘被告於5 年內
    已再犯，經依法追訴處罰，縱其第3 次（或第3 次以上）再
    度施用毒品之時間，在初犯經觀察勒戒或強制戒治執行完畢
    釋放5 年以後，已不合於「5 年後再犯」之規定，且因已於
    「5 年內再犯」，顯見其再犯率甚高，原實施觀察、勒戒或
    強制戒治，已無法收其實效，即應依該條例第10條處罰（最
    高法院95年度第7 次刑事庭會議決議第2 點參照）。查本件
    被告曾於90年間，因施用毒品案件，經本院以90年度毒聲字
    第1362號裁定令入戒治處所施以強制戒治，經抗告後，臺灣
    高等法院臺中分院以90年度毒抗字第361 號裁定駁回抗告而
    告確定，嗣後因戒治成效經評定為合格，而無繼續戒治之必
    要，經本院以91年度毒聲字第534 號裁定停止戒治，所餘戒
    治期間付保護管束，於91 年3月14日出所，至91年8 月19日
    保護管束期滿未經撤銷，視為強戒治執行完畢。其復於前揭
    強制戒治執行完畢釋放後5 年內之96年4 月間，再因施用第
    一、二級毒品案件，經臺灣臺中地方法院分別以96年度訴字
    第1772號、96年度易字第3467號論罪科刑確定等情，有臺灣
    高等法院被告前案紀錄表、臺灣彰化地方法院檢察署刑案資
    料查註紀錄表各1 份存卷可參，而被告本案上開施用第一級
    毒品海洛因之犯行，雖係在前次強制戒治執行完畢 5年後所
    犯，惟被告於上開強制戒治執行完畢5年 內，曾再犯施用毒
    品之罪經法院宣示判決並確定，已詳述如前，顯見其並非於
    強制戒治執行完畢後5 年內均無任何施用毒品之犯行，且其
    既已於強制戒治執行完畢5 年內再犯施用毒品之罪，已符合
    毒品危害防制條第23條第2 項所定之追訴要件，揆諸前開毒
    品危害防制條例條文及說明，被告所為本件施用第一級毒品
    之犯行，即無「初犯」規定之適用，自毋須再重新施予觀察
    、勒戒或強制戒制之處遇程序，而應直接訴追處罰。
三、上開犯罪事實，業據被告於警詢、偵訊及本院審理時坦承不
    諱，且其於98年2 月25日為警採集之尿液，經送檢驗結果，
    呈嗎啡陽性反應，此有應受尿液採驗人尿液檢體採集送驗紀
    錄表及詮昕科技股份有限公司98年3 月6 日報告編號000000
    00號濫用藥物尿液檢驗報告各1 紙附卷可稽（見彰化縣警察
    局北斗分局北警分偵字第0980006747號刑案偵查卷宗第9 頁
    、第10頁），足認被告之自白應與事實相符，堪以採信。本
    件事證明確，被告犯行洵堪認定，應依法論科。
四、核被告所為，係犯毒品危害防制條例第10條第1 項之施用第
    一級毒品罪。被告持有第一級毒品進而施用，其持有第一級
    毒品之低度行為，應為其施用第一級毒品之高度行為吸收，
    不另論罪。被告曾於96年間，因竊盜案件，經本院以96年度
    易字第974 號判決判處有期徒刑3 月、2 月、2 月確定，嗣
    經減刑為有期徒刑1 月15日、1 月、1 月，並經定應執行有
    期徒刑3 月確定（第1 案）；又於同年4 月間，因施用第一
    、二級毒品案件，經臺灣臺中地方法院分別以96年度訴字第
    1772號判決判處有期徒刑9 月確定（第2 案），及以96年度
    易字第3467號判決判判處有期徒刑6 月，經減刑為有期徒刑
    3 月確定（第3 案）；再於同年間因竊盜案件，經臺灣臺中
    地方法院以96年度中簡字第1696號判決判處有期徒刑6 月，
    經減刑為有期徒刑3 月確定（第4 案）。上開分別確定之數
    罪（第1 、2 、3 、4 案），復經臺灣臺中地方法院以97年
    度聲字第2256號裁定合併定其應執行刑有期徒刑1 年4 月確
    定，入監執行後，甫於97年8 月19日縮刑期滿執行完畢等情
    ，有臺灣高等法院被告前案紀錄表在卷可按，其受有期徒刑
    之執行完畢後，5 年以內故意再犯本件有期徒刑以上之罪，
    為累犯，應依刑法第47條第1 項之規定加重其刑。爰審酌被
    告曾因施用毒品經送觀察、勒戒及強制戒治，仍未知警惕，
    再犯本案之罪，足見其雖經觀察、勒戒、強制戒治等治療程
    序，仍未徹底戒除惡習遠離毒害，顯未能善體國家設置觀察
    、勒戒及戒治機構機構，協助毒品施用者戒除毒害之良法美
    意，惟念及施用毒品本質上係戕害自身健康之行為，尚未嚴
    重破壞社會秩序或侵害他人權益，暨其犯罪之動機、目的、
    所生危害及犯罪後坦承犯行，犯後態度良好等一切情狀，量
    處如主文所示之刑，以示懲儆。至被告持以施用海洛因所用
    之注射針筒1 支，被告雖坦承為其所有，惟被告復陳稱該注
    射針筒業已滅失，且該針筒復未扣案，尚乏證據足資證明該
    針筒尚未滅失，為免執行困難，本院自不為沒收之諭知，併
    此敘明。
據上論斷，應依刑事訴訟法第273 條之1 第1 項、第299 條第 1
項前段，毒品危害防制條例第10條第1 項，刑法第11條前段、第
47條第1 項，判決如主文。
本案經檢察官王元郁到庭執行職務。
中    華    民    國    98    年    6     月    15    日
                  刑事第八庭  法  官  簡婉倫
以上正本證明與原本無異。
如不服本判決應於收受送達後10日內向本院提出上訴書狀，並應
敘述具體理由；其未敘述上訴理由者，應於上訴期間屆滿後20日
內向本院補提理由書 (均須按他造當事人之人數附繕本)「切勿
逕送上級法院」。
中    華    民    國    98    年    6     月    15    日
                              書記官  林盛輝
附錄本案論罪科刑法條全文：
毒品危害防制條例第10條
施用第一級毒品者，處 6 月以上 5 年以下有期徒刑。
施用第二級毒品者，處 3 年以下有期徒刑。


司法院資訊處製作；財團法人民間司法改革基金會備份。
